【裁判字號】    99,交聲,68
【裁判日期】    990426
【裁判案由】    交管條例聲異
【裁判全文】
臺灣板橋地方法院交通事件裁定          99年度交聲字第68號
原處分機關  交通部公路總局臺北區監理所蘆洲監理站
異  議  人
即受處分人  乙○○
上列受處分人因違反道路交通管理處罰條例案件，對於交通部公
路總局臺北區監理所蘆洲監理站於民國98年12月29日以北監蘆字
第裁46-C00000000號所為之處分（原舉發案號：北縣警交大字第
C00000000號）聲明異議，本院裁定如下：
    主  文
原處分撤銷。
乙○○不罰。
    理  由
一、原處分意旨略以：受處分人乙○○於民國98年6 月16日15時
    27分許，駕駛車牌號碼NT9-191 號重型機車，行經臺北縣蘆
    洲三民路與長榮路口處，因有駕車行經有燈光號誌管制之交
    岔路口闖紅燈（紅燈左轉）之違規事實，經臺北縣政府警察
    局蘆洲分局三民派出所執勤員警以臺北縣政府警察局98年6
    月16日北縣警交大字第C00000000 號舉發違反道路交通管理
    事件通知單（下稱舉發通知單）攔停舉發，惟受處分人不服
    ，拒絕簽收本件舉發通知單。嗣經原處分機關於98年12月29
    日以北監蘆字第裁46-C00000000號違反道路交通管理事件裁
    決書，爰依道路交通管理處罰條例第53條第1 項、第63條第
    1 項第3 款（原裁決書漏載第3 款）之規定，裁處罰鍰新臺
    幣（下同）1,800 元，並記違規點數3 點云云。
二、聲明異議意旨略以：異議人乙○○當日騎乘機車在三民路欲
    左轉長榮路口時，當時三民路為綠燈，該處並不需要待轉，
    於是伊停在路口交岔點，等候對向車道車輛通過伺機左轉，
    待三民路方向之車輛因紅燈停止時，伊快速左轉進入長榮路
    ，避免阻礙到前後交通，竟遭員警攔停表示伊有闖紅燈之違
    規行為，實難令人信服，爰依法聲明異議，請求撤銷原處分
    等語。
三、經查：
    (一)證人即當時舉發本違規事件之臺北縣政府警察局蘆洲分局
      八里分駐所警員甲○○於本院到庭具結證稱：98年6 月16
      日15時27分在蘆洲市○○路與長榮路口舉發本件紅燈左轉
      是我舉發的：當時異議人是從三民路左轉長榮路；在上開
      路口由三民路左轉長榮路之機車需要待轉：當時該處在施
      工，所以待轉區的標線被劃掉；三民路是雙向四線道，單
      邊兩線道；我當時站在長榮路，違規人在三民路的內側車
      道在停止線上，三民路當時是綠燈，之後違規人轉過來表
      示他在等對向車道的車流再左轉，我說他左轉時三民路已
      經是紅燈，所以是違規；當時異議人停車的地方是在三民
      路的停止線上；向來該路口機車需要兩段式左轉云云（見
      本院99年1 月28日訊問筆錄）。然查：本院依職權函詢臺
      北縣政府警察局有關蘆洲市○○路與長榮路口機車是否需
      行兩段式左轉一事，經該局函覆以：「本案經查蘆洲市○
      ○路為雙向四車道，右側白色實線為15公分之路面邊緣，
      路旁並未設有兩段式左轉標誌號牌及繪設待轉區○○○○
      路行駛的機車可逕行左轉長榮路」等語甚明，此有臺北縣
      政府警察局99年2 月12日北縣警交字第0990021844號函1
      份附卷足稽。從而，證人甲○○前揭關於異議人違規地點
      是否需兩段式左轉一節之證述，尚與事實有間，其證言非
      無瑕疵可指，已難排除警員之觀察能力或記憶力有誤記之
      可能性，本院自難遽採為處罰異議人違規之依據。
    (二)再按交通警員製單舉發違反道路交通管理處罰條例所列之
      違規行為，係公務員基於職務上權力，依法就特定之具體
      事件所為具公法上效果之單方行政行為，基於公務員為公
      法上行為具有公信力之原則，該行政處分當可被推定為真
      正，本此公信原則，立法者乃賦予行政機關制定違反道路
      交通事件統一裁罰標準及處理細則，使執勤警員得當機處
      分以達其維護交通秩序、安全之行政目的。惟如交通警員
      所指舉發之情形存有瑕疵，即不應使具上述推定真正之效
      力，而仍應有其他輔助證據佐證其證述之正確性，不得徒
      憑其有瑕疵之指證為遽行認定違規事實。查本件舉發並無
      拍照取證或其他存證方式可為認定異議人之違規事實，僅
      有舉發警員之證述可資為證，此固非法所不許，然本件證
      人甲○○前揭證述既非無瑕疵可指，復無其他輔助事證可
      佐，本院自難依此遽認異議人確有證人所舉發之違規行為
      。
    (三)綜上所述，異議人乙○○辯稱其並無闖紅燈等語，尚非全
      然無稽。而本院復查無其他證據可資證明異議人確有駕車
      行經有燈光管制之交岔路口闖紅燈之違規事實，原處分機
      關未予以詳查，遽予裁罰，尚有未洽。從而，異議人
      本件異議為有理由，原處分應撤銷，並諭知異議人不罰，
      以期適法。
四、據上論斷，應依道路交通案件處理辦法第20條前段，裁定如
    主文。
中    華    民    國    99    年    4    月    26     日
                  交通法庭    法  官  許映鈞
以上正本證明與原本無異。
如不服本裁定應於裁定送達後5 日內向本院提出抗告狀。
                              書記官  阮旭家
中    華    民    國    99    年    4     月    26    日

司法院資訊處製作；財團法人民間司法改革基金會備份。
